臺灣高雄地方法院交通事件裁定　　　　100年度交聲字第429號
原處分機關　高雄市政府交通局
異　議　人
即受處分人　全國展有限公司
法定代理人　聶時平
上列異議人即受處分人因違反道路交通管理處罰條例案件，對於
高雄市政府交通局民國100 年2 月18日所為之處分（原處分：高
市交裁字第裁32-Z00000000號），聲明異議，本院裁定如下：
    主  文
原處分撤銷。
全國展有限公司不罰。
    理  由
一、原處分意旨略以：車牌號碼0687-VV 號租賃小客車為異議人
    即受處分人全國展有限公司（下稱異議人）所有，因該自小
    客車於民國99年12月25日凌晨2 時45分許，行經國道一號北
    上141.7 公里處時，駕駛人行車速度有超過規定之最高時速
    60公里以上之違規事實，經國道公路警察局第二警察隊造橋
    分隊執行警員依違反道路交通管理處罰條例第43條第4 項掣
    單逕行舉發，並依違反道路交通管理事件統一裁罰基準及處
    理細則第41、43、44、67條規定，裁處異議人吊扣上開汽車
    牌照3 個月等語。
二、異議意旨略以：異議人係經營小客車租賃車業務，其所有之
    上開自小客車於99年12月20日20時30分許起至同年月28日22
    時40分許出租予侯淵川，因上開違規時該自小客車係由侯淵
    川所承租使用，且異議人亦依一般出租業者之標準程序簽定
    租車契約書並詳實審核身分證、駕照等文件，故於出租後侯
    淵川超速違規行駛，異議人完全不知情，更無從預見防範，
    並無故意或過失之可歸責事由，原處分機關逕對異議人為裁
    罰，顯有未合，爰聲明異議等語。
三、按汽車駕駛人，駕駛汽車行車速度超過規定之最高速度60公
    里以上者，處新臺幣（下同）6,000 元以上2 萬4,000 元以
    下罰鍰，並當場禁止其駕駛；汽車駕駛人有第1 項第1 款、
    第2 款或前項行為者，並吊扣該汽車牌照3 個月；經受吊扣
    牌照之汽車再次提供為違反第1 項第1 款或前項行為者，沒
    入該汽車，道路交通管理處罰條例第43條第1 項第2 款、第
    4 項分別定有明文。是依上開條文規定，如汽車駕駛人係駕
    駛自己汽車而有上開違規行為，除受罰鍰之裁罰外，並應受
    吊扣汽車牌照3 個月之處分，自無疑義；惟如該汽車非駕駛
    人所有時，該汽車所有人是否仍為受罰主體，似有爭議。然
    就法條文義解釋而言，所謂「吊扣『該』汽車牌照」，應指
    「該危險駕駛之汽車牌照」，而汽車駕駛人非必為汽車所有
    人，此為一般社會常態，法文既非明定「吊扣該駕駛人所有
    之汽車牌照」，則不問汽車駕駛人與汽車所有人是否為同一
    人，自均應加以處罰。再由同條第4 項後段規定「經受吊扣
    牌照之汽車『再次提供』為違反第1 項第1 款或前項行為者
    ，沒入該汽車」為體系上之觀察，益徵本條項汽車所有人不
    以與汽車駕駛人為同一人為限，否則即無「提供」或「再次
    提供」之可言。又自立法意旨觀之，汽車駕駛人有危險駕車
    行為，嚴重危害道路交通安全，甚且可能涉及刑法公共危險
    罪責，情節非輕。基此，汽車駕駛人有上開危險駕車行為，
    除處以高額罰鍰並當場禁止其駕駛外，另吊扣該危險駕駛車
    輛之汽車牌照3 個月，而以此雙重保險方式，督促汽車所有
    人勿輕易提供車輛予可能危險駕駛之人，藉以遏止嚴重違規
    ，確保公眾生命、身體、財產之安全之目的，應屬至明。從
    而，本條項關於吊扣汽車牌照之處罰，自不以汽車駕駛人與
    汽車所有人係同一人為限，縱汽車所有人另有其人，自仍應
    為本條項所規範之受罰主體。惟按違反行政法上義務之行為
    非出於故意或過失者，不予處罰，行政罰法第7 條第1 項定
    有明文，此項實體法上責任成立之條件，除有明文規定，得
    因程序要件不備而無庸審酌外，本宜一體適用。因此，上開
    吊扣汽車牌照之處罰，汽車所有人雖亦為受罰主體，但仍須
    汽車所有人對於提供車輛給汽車駕駛人危險駕駛之使用有故
    意或過失為成立要件，而汽車所有人自己即為危險駕駛之行
    為人，其有可歸責之原因，自不待言，然汽車所有人如非汽
    車駕駛人，即應探究該提供汽車之行為是否有可歸責之原因
    ，否則，自不能令汽車所有人因汽車駕駛人個人恣意違規行
    為，即應而受罰。
四、經查：
（一）異議人所有之上開之租賃自小客車，於前揭時間，經駕駛
      人行經國道一號北上141.7 公里處，有處分意旨所指「駕
      駛人行車速度超過規定之最高時速60公里以上」違規等情
      ，有內政部警政署國道公路警察局舉發違反道路交通管理
      事件通知單（公警局交字第Z00000000 號）、高雄市政府
      交通局100 年2 月18日高市交裁字第裁32-Z00000000號違
      反道路交通管理事件裁決書各1  紙附卷可稽（本院卷第4
      頁、第6 頁）；又異議人係經營租車業，於99年12月20日
      20時30分許，將上開自小客車出租予侯淵川使用，歸還時
      間為99年12月28日22時40分乙節，復有高雄市政府營利事
      業登記證（高市建二商字第00000000號）、上開自小客車
      租賃契約書及承租人侯淵川國民身分證、汽車駕駛執照影
      本各1 份在卷供查（本院卷第5 頁、第7 頁、第8 頁），
      是前揭自小客車違規之時間，係於承租人侯淵川使用中之
      事實，應堪予認定。
（二）因租賃係以物出租予他方使用、收益，他方支付租金之性
      質，是租賃物交付他方使用後，係處於承租人之占有中，
      出租人已難對租賃物為風險上控管。而本件異議人係領有
      營利事業登記證之車輛租賃業者，依其對不特定大眾提供
      租借車輛服務，就承租人駕駛資格及能力之監督，充其量
      僅能課以就承租人本身之駕駛資格為注意，或告知承租人
      應注意駕駛之行為等一般性提醒，故對於車輛交付後，承
      租人是否交由他人駕駛，或駕駛人進行駕駛作為時所面對
      各種具體或偶發狀況，有無因故意或過失而違規之風險，
      自難課予預見及防止之義務。再者，出租車輛供他人使用
      ，就出租者而言，以昂貴車輛供他人使用賺取出租費用，
      所圖者為長期經營，積少成多以賺取利潤，衡情亦不希望
      所有之車輛被不法使用。是依上開事實所示，異議人既將
      該自小客車出租予侯淵川使用，非上開違規時之駕駛人，
      揆諸前揭所述，則異議人自須有故意或過失之可歸責原因
      ，原處分機關始得據以裁罰。因異議人與承租人簽訂之「
      中華民國小客車租賃定型化契約書」第8 條、第10條特別
      約定「租賃期間‥其間所生之停車費、過路通行費、及違
      反道路交通處罰條例等費用，應由乙方（即承租人）負責
      繳清‥有關酗酒罰鍰部分，應由乙方負責繳清‥有關牌照
      及行照或車輛被扣部分，自牌照及行照或車輛被扣之日起
      至公路監理機關通知得領回日止之租金，由乙方及連帶保
      證人負擔。」、「乙方應盡善良管理人注意義務保管及維
      護本車輛‥」等語明確，有上開契約書1 紙在卷可佐，堪
      認對承租人就該自小客車之使用已盡相當之提醒及注意，
      自不得認異議人有故意將上開自小客車車出租予他人違規
      使用之情形。又本件查無證據可資證明異議人在出租程序
      上違反法令規定，則亦難認異議人之出租行為有何過失。
      從而，本件應認異議人對上開自小客車出租後之前揭違規
      駕駛行為，並無故意或過失之可歸責原因甚明。
五、綜上所述，本件異議人並無故意或過失之可歸責原因。原處
    分機關不察，逕予裁罰，尚非允洽。異議人不服裁決，提起
    本件異議，為有理由，故本院自應將原處分予以撤銷，並為
    異議人不罰之諭知。
據上論斷，應依道路交通管理處罰條例第87條第2 項，道路交通
事件處理辦法第19條前段，裁定如主文。
中    華    民    國   100    年    3     月    16    日
                    交通法庭    法  官 林勳煜
以上正本證明與原本無異。
如不服本裁定應於送達後5日內向本院提出抗告狀。
中    華    民    國   100    年    3     月    18    日
                                書記官 莊正彬